【裁判字號】    99,交上訴,622
【裁判日期】    990901
【裁判案由】    公共危險等
【裁判全文】
臺灣高等法院臺南分院刑事判決       99年度交上訴字第622號
上  訴  人  臺灣臺南地方法院檢察署檢察官
被      告  甲○○
上列上訴人因被告公共危險等案件，不服臺灣臺南地方法院九十
九年度交訴字第七號中華民國九十九年五月二十一日第一審判決
（起訴案號：臺灣臺南地方法院檢察署九十八年度偵字第一六二
三五、一六四六五號），提起上訴，本院判決如下：
    主  文
上訴駁回。
    事  實
一、甲○○於民國九十八年十月二十九日下午某時許，在臺南縣
    仁德鄉○○○街「濃濃ＫＴＶ」飲用高梁酒後，明知其已達
    不能安全駕駛動力交通工具之程度，竟於當日十七時十分許
    ，駕駛其所有車牌號碼二Ｍ─二三二六號自小客車（下稱系
    爭車輛），欲前往臺南縣歸仁鄉○○街二十六號之「金賞Ｋ
    ＴＶ」，嗣其駕車沿臺南縣歸仁鄉○○街由西向東行駛至大
    順街與大順一街路口迴轉，將車停靠在「金賞ＫＴＶ」店前
    ，撥打行動電話至「金賞ＫＴＶ」內尋人未果，停留約十分
    鐘後，駕駛系爭車輛起步準備離去時，因酒後注意力、控制
    力欠佳，先擦撞甘國賓所有停靠前方路邊之車牌號碼八七六
    ０─ＧＨ號自小客車車尾，旋急速倒車猛力衝撞「金賞ＫＴ
    Ｖ」店外分離式冷氣機主機，引發極大聲響並造成系爭車輛
    之後保險桿右端脫落下墜拖地，復駕車前駛再次擦撞甘國賓
    所有上開自小客車後駛入車道後，明知「在路面寬約十一公
    尺、道路兩旁復停有車輛、路中僅餘雙向車輛緩行會車、且
    時值下班與學生放學時刻路上人行頻繁之道路上加速行駛」
    ，於同日十七時三十六分前後，行駛至大順街四０號即耕佳
    美語補習班前時，當時天候晴、夜間有照明設施、柏油路面
    乾燥無缺陷、無障礙物、視距良好，客觀上並無不能注意之
    情事，竟因不勝酒力，且未注意車前狀況，先猛烈自後追撞
    同向前方由鄭秀敏所騎乘車牌號碼為ＮＥＫ─一０七號之重
    機車，隨後再擦撞到停放在耕佳美語補習班門口旁為吳崑源
    所有、車牌號碼為五Ｗ─七八三三號之廂型車左側車身。鄭
    秀敏人車因被猛烈衝撞，身體彈起落在系爭車輛前窗上。甲
    ○○於肇事後，未立即停車並下車對傷者進行必要之救助或
    照護，仍繼續急速往前行駛，致鄭秀敏之身體被拋出後彈落
    在距肇事地前方約二十餘公尺之路邊。甲○○所駕駛之系爭
    車輛復衝入臺南縣歸仁鄉○○○街六八號路口之「藍科加水
    站」內，撞毀該處加水機及落地鋁製玻璃櫥窗等物（有關上
    開毀損車輛及物品部分均不在本件起訴範圍內）。嗣甲○○
    將車輛倒車後，繼續由大順街轉大吉街方向駛入「歸仁文化
    廣場後方停車場」稍作停留數分鐘後，再駕車返回其位於臺
    南市○區○○路一一三巷一七號住處。嗣於同日下午十八時
    三十分許，警方人員據報循線前往上開住處將甲○○查獲，
    並對甲○○施以酒精濃度測試，測得甲○○吐氣中所含之酒
    精濃度值為０．四三毫克。而鄭秀敏雖經緊急送醫救治，仍
    於同年十一月七日十五時三十九分（起訴書誤載為三時三十
    分）許，因頭部外傷合併顱骨骨折、左側硬腦膜下出血、蜘
    蛛膜下腔出血與嚴重腦水腫、中樞衰竭併多重器官衰竭而不
    治死亡。
二、案經鄭秀敏之配偶戊○○、胞兄丁○○、胞弟乙○○、丙○
    ○等人訴請臺灣臺南地方法院檢察署檢察官及臺南縣警察局
    歸仁分局報請臺灣臺南地方法院檢察署檢察官偵查起訴。理
      由
一、被告甲○○於本院審理時，就被訴事實為有罪之陳述（見本
    院卷第四十七頁背面），且所犯係死刑、無期徒刑、最輕本
    刑為三年以上有期徒刑以外之罪，經本院告知簡式審判程序
    之旨，並聽取檢察官及被告之意見後，依刑事訴訟法第二百
    七十三條之一第一項之規定，裁定本件進行簡式審判程序，
    依刑事訴訟法第二百七十三條之二規定，不適用證據提示、
    交互詰問及傳聞法則有關證據能力限制等規定，首予敘明。
二、上開事實迭據被告於原審及本院供承不諱（見原審卷第八十
    頁背面、本院卷第二十八頁、四十七頁背面）。證人即濃濃
    小吃部經理宗莉英於警詢時證稱：其在臺南縣仁德鄉○○○
    街「濃濃小吃部」任職經理。九十八年十月二十九日當天十
    三時許即到「濃濃小吃部」上班。甲○○當天有駕駛一部車
    牌不清楚之白色自小客車前往「濃濃小吃部」消費，未與店
    內小姐發生吵架或不愉快情形。甲○○當天何時至「濃濃小
    吃部」已忘記了，他都是消費二小時後就結帳離去，且都是
    自行攜帶三百ＣＣ的小高粱酒等語（見偵字第一六二三五號
    卷第五十四、五十五頁）；證人即「金賞卡拉ＯＫ」服務生
    許桂霙於警詢時證稱：其在臺南縣歸仁鄉○○街二六號「金
    賞卡拉ＯＫ」任職服務生。九十八年十月二十九日當天十四
    時許即到「金賞卡拉ＯＫ」上班。甲○○是「金賞卡拉ＯＫ
    」的客人。甲○○當天十七時左右有打電話至「金賞卡拉Ｏ
    Ｋ」，是「心喬」接的，其在旁邊有接聽他的電話，問說生
    意好不好，有無客人，並說下午五點多會到等語（見偵字第
    一六二三五號卷第五十七、五十八頁）；證人即「金賞卡拉
    ＯＫ」服務生陳貞吟於警詢時證稱：其目前於歸仁鄉○○街
    「金賞卡拉ＯＫ」擔任服務生。九十八年十月二十九日十七
    時四十分在店內，有聽到店外有車子碰撞的聲音，於是跑到
    店外看，只見到一部白色三菱的轎車往另外方向開走。沒看
    到車牌等語（見偵字第一六二三五號卷第六十一、六十二頁
    ）。證人楊寶財於警詢時證稱：其在臺南縣歸仁鄉○○街與
    中山路二段路口開設一家「鑫佑」汽車百貨。其是負責人。
    九十八年十月二十九日下午約十七時三十分至十八時許有目
    睹一部遭撞壞之自小客車行經其店門口。其大約在十七時四
    十分至十七時四十五分左右聽到巨大聲響，走到店門口查看
    時，見到一部三菱白色自小客車後保險桿脫落拖地發出聲響
    ，由南往北行駛，停在其店門口等紅燈。沒有看到車牌，當
    時該部白色自小客車停在店門口等紅燈時車窗降下一半，所
    以其有看到該名駕駛的側面。其可以確認警方所提示本案肇
    事人甲○○之照片，該人即為九十八年十月二十九日傍晚駕
    駛該部白色自小客車之人等語（見偵字第一六二三五號卷第
    七十、七十一頁）。證人即被告之友人張憲泰於警詢時證稱
    ：伊電話號碼為０六─0000000、00000000
    00，甲○○於當天晚上七點半多打電話給伊，說他喝酒開
    車撞到人，現在人在歸仁派出所，可不可以過去一趟；伊問
    他說測了嗎，他說測了，伊跟他說測了就沒辦法改變了，且
    當時伊在喝喜酒，剛出到第二道菜，即找計程車載伊過去歸
    仁派出所，見到他時，甲○○人已經在偵訊室內，所以才知
    道他酒後駕車肇事，伊也當場念了他酒後就不要開車等語（
    見偵字第一六二三五號卷第八十九頁）。依車籍查詢資料，
    系爭車輛之車主為被告，有該車籍資料在卷可查（見相字第
    一四九一號卷第三十二頁）；又依被告打卡紀錄顯示被告係
    於當日十四時二分下班（見偵卷一六二三五第四十六頁，據
    警員記載稱該時間快六分三十秒）；而被告使用之0000
    000000號手機通聯調閱查詢單顯示該手機持有人於當
    日十三時五十九分許在臺南縣仁德鄉○○路○段附近撥打電
    話至０六─0000000號（即濃濃小吃部）、於當日十
    六時五十分許在臺南縣仁德鄉○○路附近撥打電話至０六
    ─0000000（即金賞ＫＴＶ）、於當日十八時二十三
    分許及十八時三十六分許均在臺南市○○路附近撥打電話、
    於當日十七時四十分許在臺南縣歸仁鄉○○○路附近撥打電
    話至0000000000（即張憲泰），亦有該通聯調閱
    查詢單在卷可稽（見偵字第一二六三五號卷第四十七至五十
    頁）；經將系爭車輛採證送請臺南縣警察局鑑驗後，臺南縣
    警察局歸仁分局在系爭車輛方向盤處所採得斑跡之棉棒上之
    ＤＮＡ（編號Ａ七）、及在駕駛座腳踏墊明星花露水瓶上所
    採得斑跡之棉棒上之ＤＮＡ（編號Ａ九─一），均與被告之
    ＤＮＡ─ＳＴＲ型別相同，亦有臺南縣警察局九十八年十一
    月十七日南縣警鑑字第０九八二二０一四二七號鑑驗書在卷
    可查（見偵字第一六二三五號卷第六頁正、背面）。經將被
    告之供述與證人即濃濃小吃部經理宗莉英、金賞卡拉ＯＫ服
    務生許桂霙、陳貞吟、目擊證人楊寶財、證人即被告之友人
    張憲泰上開證言相對照，並比對系爭車輛車籍資料、被告打
    卡紀錄、被告所持用之0000000000號手機通聯調
    閱查詢單，均相符合；又被告為系爭車輛之車主，本件車禍
    事件發生時由其駕駛系爭車輛亦符合常情，且依臺南縣警察
    局九十八年十一月十七日鑑驗結果，亦認系爭車輛方向盤處
    所採得斑跡之棉棒、及駕駛座腳踏墊明星花露水瓶上所採得
    斑跡之棉棒，其上之ＤＮＡ與被告之ＤＮＡ─ＳＴＲ型別均
    相同，足認被告係當時駕駛系爭車輛撞擊被害人鄭秀敏之駕
    駛人。至證人謝佳芳於九十八年十一月二日警詢時證稱：其
    現就讀歸仁鄉歸仁國中二年級。因其看見一輛疑似車禍自小
    客車駕駛人，警方請其至派出所協助說明發生情形。其於九
    十八年十月二十九日下午十七時二十分至四十分之間在歸仁
    鄉○○街路段上，看見一部白色自小客車前後車體嚴重損壞
    。其於九十八年十月二十九日晚上十七時二十分許由歸仁鄉
    ○○○街（北往南）步行直走至大吉街時，當時其看見一部
    白色轎車往中山路歸仁文化廣場後方停車場方向行駛，且停
    進去停車場，之後其就走回家了。因為他開的搖搖晃晃的，
    而且車子前後都壞掉了，所以其覺得很奇怪。當時看到該部
    白色車輛前後面的燈及靠近輪胎的的地方都撞壞掉了。當時
    沒有記下該部白色轎車車號。有看到駕駛人，但是臉沒有看
    清楚。當時看到該部白色轎車的駕駛人年紀大約三十至四十
    歲左右等語（見相字第一四九一卷第二十八至二十九頁）。
    本院審酌證人謝佳芳上開證言固稱有看到該部白色轎車的駕
    駛人，年紀大約三十至四十歲左右，惟其亦稱該駕駛人的臉
    其沒有看清楚等語，且證人謝佳芳案發當時為國中二年級之
    學生，對於年紀之判斷是否正確，尚非無疑；且其所稱駕駛
    人年紀大約三十至四十歲左右等語，復與上開證人證言、系
    爭車輛車籍資料、打卡紀錄、被告持用之00000000
    00號手機通聯調閱查詢單以及臺南縣警察局九十八年十一
    月十七日南縣警鑑字第０九八二二０一四二七號鑑驗書等事
    證不相符合，又被告乃係在車禍事故後約一小時即遭員警循
    線至被告住處查獲，並非車禍事故後自動投案承認係肇事者
    ，核與一般代人頂替犯行之情形並不相同，自難僅以證人謝
    佳芳此部分之證述，遽認被告非駕駛系爭車輛撞擊被害人鄭
    秀敏之駕駛人，而係代人頂替犯行之人。綜上所述，被告係
    駕駛系爭車輛撞擊被害人鄭秀敏之駕駛人，並於肇事後逃逸
    等情，堪予認定。
二、按車輛駕駛人飲用酒類後其吐氣所含酒精濃度超過每公升０
    ．二五毫克以上者，不得駕車；汽車行駛時，駕駛人應注意
    車前狀況及兩車併行之間隔，並隨時採取必要之安全措施；
    道路交通安全規則第一百十四條第二款、第九十四條第三項
    分別定有明文。被告駕車行駛時，原應確實注意遵守上開規
    定謹慎駕駛，且當時天候晴、夜間有照明設施、柏油路面乾
    燥無缺陷、無障礙物、視距良好，客觀上並無不能注意之情
    事。被告於飲酒後已達無法安全駕駛交通工具之狀態，仍駕
    駛系爭車輛，而因未注意車前狀況，猛烈自後追撞同向前方
    由鄭秀敏騎乘車牌號碼為ＮＥＫ０一０七號之重機車及五Ｗ
    ─七八三三號之廂型車左側車身，鄭秀敏人車因被猛烈衝撞
    ，身體彈起落在系爭車輛前窗上。被告於肇事後，未立即停
    車並下車對傷者進行必要之救助或照護，反急速往前行駛，
    致鄭秀敏之身體被拋出後彈落在距肇事地前方約二十餘公尺
    之路邊，經送醫後，於同年十一月七日十五時三十九分許，
    終因頭部外傷合併顱骨骨折、左側硬腦膜下出血、蜘蛛膜下
    腔出血與嚴重腦水腫、中樞衰竭併多重器官衰竭而不治死亡
    等情，亦有道路交通事故現場圖、道路交通事故調查報告表
    （一）、（二）各一紙、酒精測定紀錄表、照片二十六張在
    卷可稽（見相字第一四九一號卷第五十四至五十八、三十九
    至五十一頁），並經臺灣臺南地方法院檢察署檢察官督同檢
    驗員相驗明確，製有勘驗筆錄、相驗屍體證明書、驗斷書各
    一份及相驗照片在卷足憑（見偵字第一六二三五號卷第八十
    至一百零三頁）。被告之駕駛行為存有過失，且該過失與被
    害人死亡之間有相當因果關係，亦堪認定。
三、核被告所為，係犯刑法第一百八十五條之三服用酒類不能安
    全駕駛動力交通工具而駕駛罪、同法第二百七十六條第一項
    過失致人於死罪及同法第一百八十五條之四肇事逃逸罪。被
    告所犯上開三罪間，犯意各別，行為互殊，罪名不同，應分
    論併罰。被告為汽車駕駛人，其酒醉駕車因而致人死亡，依
    法應負刑事責任，併依道路交通管理處罰條例第八十六條第
    一項規定，就其所犯過失致死罪部分加重其刑。至告訴人及
    其代理人雖迭指被告有不確定殺人故意，然依案發前臺南縣
    歸仁鄉○○街與大順一街路口附近設置之監視器，固可發現
    被告於該路口迴轉，將車停靠在「金賞ＫＴＶ」店前片刻，
    再度起步準備離去時，先擦撞停靠前方路邊之車輛，旋急速
    倒車猛力衝撞「金賞ＫＴＶ」店外分離式冷氣機主機，引發
    極大聲響並造成系爭車輛之後保險桿右端脫落下墜拖地，復
    駕車前駛等情，業據本院於審理當場勘驗在卷（見本院卷第
    五十一頁背面），並無被害人鄭秀敏遭追撞之畫面。本院審
    酌被告追撞被害人所騎乘之機車，而被害人之身體被撞後彈
    起並落在系爭車輛前窗上，被告固急速往前行駛，致鄭秀敏
    之身體被拋出後彈落在距肇事地前方約二十餘公尺之路邊，
    舉措固屬失當，惟其於撞擊被害人後之行為除加速駛離現場
    外，並未有其他倒車碾壓或碰撞被害人之積極加害行為，且
    查無相關確實證據足以證明被告為上開加速駛離現場之行為
    時，另有告訴人所稱「擋我者死」之不確定殺人故意，復審
    酌被告與被害人素不相識，彼此間並無仇隙，仍僅能認被告
    係意圖脫罪而加速駛離現場，尚難認被告有不確定殺人之故
    意，而對被告以殺人罪論處。
四、原審以被告犯行明確，適用犯刑法第一百八十五條之三服用
    酒類不能安全駕駛動力交通工具而駕駛罪；同法第二百七十
    六條第一項之過失致人於死罪及同法第一百八十五條之四肇
    事逃逸罪論罪科刑。並以被告所犯上開三罪間，犯意各別，
    行為互殊，罪名不同，應分論併罰。又以被告為汽車駕駛人
    ，其酒醉駕車因而致人死亡，依法應負刑事責任，併依道路
    交通管理處罰條例第八十六條第一項規定，就其所犯過失致
    死罪部分加重其刑，並審酌被告疏未注意道路交通安全規則
    ，飲酒後駕車未注意車前狀況，在撞到路旁車輛後，竟仍在
    路面寬約十一公尺、道路兩旁復停有車輛、路中僅餘雙向車
    輛緩行會車、且時值下班與學生放學時刻路上人行頻繁之道
    路上加速往前行駛，其行為已有不當，且於自後追撞同向騎
    乘機車之被害人而肇事後，不僅未下車察看，且未慮及被害
    人被撞後彈起並落在系爭車輛前窗上，如立即減速停車可能
    可以減輕被害人落地時之傷害，卻仍意圖脫罪而加速駛離現
    場，其惡性更屬非輕，且被告未能與被害人之家屬達成和解
    ，並審酌被告未曾有因犯罪而受有刑之宣告、生活狀況、智
    識程度（高中畢業），及被告犯後坦承犯行之態度等一切情
    狀，分別量處服用酒類，不能安全駕駛動力交通工具而駕駛
    ，處有期徒刑二月；又因過失致人於死，處有期徒刑一年六
    月；又駕駛動力交通工具肇事，致人死亡而逃逸，處有期徒
    刑一年八月。並定應執行有期徒刑三年二月。核其認事用法
    均無不合，量刑亦屬適當。檢察官上訴意旨指摘原判決量刑
    過輕，為無理由，應予駁回。
五、據上論斷，應依刑事訴訟法第三百六十八條，判決如主文。
本案經檢察官謝錫和到庭執行職務。
中    華    民    國    99    年    9     月    1     日
                  刑事第二庭    審判長法  官  葉居正
                                      法  官  洪碧雀
                                      法  官  陳春長
以上正本證明與原本無異。
肇事逃逸罪部分，如不服本判決應於收受送達後10日內向本院提
出上訴書狀，其未敘述上訴理由者，並得於提起上訴後10日內向
本院補提理由書（均須按他造當事人之人數附繕本）「切勿逕送
上級法院」。
其餘不得上訴。
                                      書記官  尤乃玉
中    華    民    國    99    年    9     月    1     日
附錄本案論罪科刑法條全文：
刑法第185條之3：
服用毒品、麻醉藥品、酒類或其他相類之物，不能安全駕駛動力
交通工具而駕駛者，處一年以下有期徒刑、拘役或科或併科十五
萬元以下罰金。
刑法第276條第1項：
因過失致人於死者，處二年以下有期徒刑、拘役或二千元以下罰
金。
刑法第185條之4：
駕駛動力交通工具肇事，致人死傷而逃逸者，處六月以上五年以
下有期徒刑。

司法院資訊處製作；財團法人民間司法改革基金會備份。
